臺灣士林地方法院民事裁定　　　　　　100年度監宣字第237號
聲　請　人　黃俊
上列聲請人聲請監護宣告事件，本院裁定如下：
    主  文
宣告陳銘靜（女、民國○○年○ 月○ 日生、身分證統一編號：Ｚ000
000000號）為受監護宣告之人。
選定黃俊（男、民國○○年○○月○○日生、身分證統一編號：Ｚ000
000000號）為受監護宣告人陳銘靜之監護人。
指定李美吟（女、民國○○年○ 月○○日生、身分證統一編號：Ｚ000
000000號）為會同開具財產清冊之人。
聲請程序費用由受監護宣告之人陳銘靜負擔。
    理  由
一、按對於因精神障礙或其他心智缺陷，致不能為意思表示或受
    意思表示，或不能辨識其意思表示之效果者，法院得因本人
    、配偶、四親等內之親屬、最近一年有同居事實之其他親屬
    、檢察官、主管機關或社會福利機構之聲請，為監護之宣告
    ，民法第14條第1 項定有明文。
二、本件聲請意旨略以：聲請人黃俊係陳銘靜（女、民國○○年
    ○ 月○ 日生、身分證統一編號：Ｚ000000000號）之配偶，陳
    銘靜於民國100 年5 月7 日腦動脈瘤破裂，雖經送醫手術治
    療但不見起色，致不能為意思表示或受意思表示，或不能辨
    識其意思表示之效果，爰聲請准予裁定陳銘靜為受監護宣告
    之人等語，並提出戶籍謄本、中華民國身心障礙手冊、親屬
    系統表、選任監護人及開具財產清冊人同意書等件為證。
三、本院在鑑定人即振興醫療財團法人振興醫院精神科醫師嚴烽
    彰前訊問陳銘靜，審驗陳銘靜之心神狀況，其對本院訊問內
    容均無回應，且依該院函覆之精神鑑定報告書略以：「(1)個
    人生活史及精神病史：陳員父母育4 男1 女，陳員排行第四
    。陳員出生及發展無異常，自幼曾接受學校教育至高職夜間
    部畢業。畢業後任職於保齡球館，20歲與先生結識並結婚，
    先生為警務人員，婚後先後產下1 男1 女，陳員也未再工作
    。陳員以往無精神科或內外科疾病史。據家屬表示其身體健
    康狀況一向良好，咸少生病。民國100 年5 月7 日陳員於上
    廁所後，家人發現其倒臥在洗手間門口，意識呈現昏迷不醒
    ，經家屬打緊急電話求助，送台北榮民總醫院治療，診斷動
    脈瘤破裂併蛛網膜下腔出血及昏迷，陳員於榮總住院期間前
    後接受4 次頭部手術，其意識漸由深度昏迷轉為對刺激有肢
    體方面的反射動作，也由加護中心轉至呼吸照護中心最後轉
    普通病房觀察。陳員於100 年7 月25日轉至本院神經外科病
    房住院治療，8 月9 日接受氣切手術維持呼吸道暢通，9 月
    13日因腦室腹腔引流管阻塞重新手術置換。此時陳員生命徵
    象穩定，但意識仍呈現半昏迷狀態，僅存對刺激有反射性動
    作，無任何語言表達能力，陳員於10月27日自本院出院。但
    於11月18日再度因發燒疑似感染入院治療迄今，鑑定當時陳
    員仍住院中，其意識狀態呈現呆僵，仍僅存對刺激的反射性
    動作，無任何語言或肢體方面有意義的表達能力。(2)目前之
    社會功能：由陳員的行為觀察以及家屬所提供生活情形的資
    料顯示，個案自100 年5 月中突因動脈瘤破裂併出血及蛛網
    膜下腔而導致意識昏迷、生命徵象欠穩，經急救（數度腦部
    手術及氣管插管）後生命徵象穩定，但意識仍呈現半昏迷至
    呆僵狀態，僅存對刺激有反射性動作，無任何語言表達能力
    迄今，故已到需要完全依賴他人照料以維持基本生命需求之
    程度。此外，因認知功能受損嚴重，無法回應任何言語上的
    詢問。自我照顧完全需仰賴他人協助，對現實已無掌握能力
    ，故陳員已無任何處理財務的能力。(3)精神狀態檢查：陳員
    呈無意識醒著但呆僵的狀態，臥床，鼻胃管及氧氣管放置。
    眼神空洞呆滯，無法與鑑定醫師有眼神接觸，毫無視覺搜尋
    能力，其四肢關節攣縮，雙手手指僵硬。鑑定時陳員眼睛微
    開，面無表情，在鑑定醫師叫喚下完全無眼神接觸，亦無任
    何言語或有意義的聲響回應。陳員目前僅存對痛覺的基本反
    射。有關記憶及定向力方面，陳員無法回答任何提問。評估
    時，在鑑定醫師叫喚下，陳員無任何語言及非語言反應，再
    次叫喚並同時輕碰其肩膀後，陳員仍無任何反應，眼神空洞
    呆滯，表情亦無變化，對外界的視覺及刺激毫無反應，將手
    牽起後會自然垂下，陳員完全無法施力。(4)心理測驗：晤
    談內容：33歲女性，已婚，家管，病前與陳員先生及兩個孩
    子同住。陳員先生表示，陳員於100 年5 月初在家中如廁時
    昏倒，送醫治療，到院時昏迷指數為3 分，後續1 至2 個月
    時常發作癲癇，於100 年7 月癲癇頻率減少。陳員目前以鼻
    胃管進食、大小便失禁，移位、盥洗完全依賴他人照顧。
    行為觀察與評估：本次為住院中評估，陳員臥床，目前使用
    鼻胃管、尿管及氣切管。因醫療照護需要，大腦左側頭骨仍
    未復位。陳員目前對於叫喚僅有睜眼反應，無法轉頭或以視
    覺搜尋聲音來源；四肢無力，對肢體刺激僅有伸直反應；缺
    乏言語及發聲反應。衡鑑結果總結：陳員為動脈瘤破裂；
    蛛網膜下出血之患者，目前無法以標準化測驗評估陳員認知
    能力，僅能透過行為觀察及與家屬晤談資料澄清目前情況。
    個案目前缺乏使用口語、手勢及眼神與外界互動之能力；對
    於聽覺刺激僅有睜眼反應，但缺乏搜尋聲音來源的能力，對
    於痛覺刺激僅有全身性反射行為；日常生活則完全依賴他人
    協助。(5)精神科診斷：器質性腦症候群併失智及呆僵狀態。
    動脈瘤破裂併蛛網膜下腔出血，術後。(6)鑑定結果：陳員因
    動脈瘤破裂併出血及蛛網膜下腔而導致意識昏迷，經急救後
    意識呈現呆僵狀態，其認知功能完全缺損，對現實完全無掌
    握之能力，致不能為意思表示也不能辨識其所為意思表示之
    效果。陳員目前自我照顧需完全仰賴他人協助完成，無行為
    能力，故已達監護宣告之程度。」，有本院100 年12月13日
    非訟事件筆錄及振興醫療財團法人振興醫院100 年12月22日
    100 振醫字第1841號函附之精神狀況鑑定書在卷可稽，堪認
    陳銘靜因精神障礙或其他心智缺陷，致不能為意思表示或受
    意思表示，本件聲請，為有理由，應予准許，爰宣告陳銘靜
    為受監護宣告之人。
四、又受監護宣告之人應置監護人。法院為監護之宣告時，應依
    職權就配偶、四親等內之親屬、最近一年有同居事實之其他
    親屬、主管機關、社會福利機構或其他適當之人選定一人或
    數人為監護人，並同時指定會同開具財產清冊之人。法院為
    前項選定及指定前，得命主管機關或社會福利機構進行訪視
    ，提出調查報告及建議。監護之聲請人或利害關係人亦得提
    出相關資料或證據，供法院斟酌。法院選定監護人時，應依
    受監護宣告之人之最佳利益，優先考量受監護宣告之人之意
    見，審酌一切情狀，並注意下列事項：(一)受監護宣告之人之
    身心狀態與生活及財產狀況。(二)受監護宣告之人與其配偶、
    子女或其他共同生活之人間之情感狀況。(三)監護人之職業、
    經歷、意見及其與受監護宣告之人之利害關係。(四)法人為監
    護人時，其事業之種類與內容，法人及其代表人與受監護宣
    告之人之利害關係。民法第1110條、第1111條、第1111條之
    1 分別定有明文。經查：本件陳銘靜業經本院為監護之宣告
    ，已如前述，則自應為其選任監護之人，本院審酌聲請人黃
    俊為受監護宣告人陳銘靜之配偶，彼此間依附關係親密，
    對其財產狀況亦較為了解，且受監護人重症後均由聲請人黃
    俊負責照顧，聲請人黃俊亦表達願意擔任陳銘靜之監護
    人，而陳銘靜之母李美吟，及其兄陳銘平、陳銘安等亦均表
    示同意由聲請人黃俊任監護人，並有其等出具之同意書1
    件可按，爰選定黃俊為受監護宣告之人陳銘靜之監護人，
    並依其等意見指定受監護人之母李美吟為會同開具財產清冊
    之人。又依民法第1113條準用同法第1099條之規定，於監護
    開始時，監護人對於受監護宣告人陳銘靜之財產，應會同李
    美吟，於2 個月內開具財產清冊，並陳報法院，併此敘明。
五、依民事訴訟法第608 條第1 項，裁定如主文。
中    華    民    國  100     年    12    月    28    日
                  家事庭法  官  詹朝傑
以上正本係照原本作成。
如不服本裁定關於選定監護人及指定會同開具財產清冊之人等部
分，應於送達後10日內向本院提出抗告狀，並繳納抗告費新台幣
1000元；其餘關於宣告監護之部分，不得抗告。
中    華    民    國  100     年    12    月    28    日
                        書記官  劉雅萍